【裁判字號】    96,交易,143
【裁判日期】    970110
【裁判案由】    過失傷害
【裁判全文】
臺灣苗栗地方法院刑事判決             96年度交易字第143號
公  訴  人  臺灣苗栗地方法院檢察署檢察官
被      告  甲○○
上列被告因過失傷害案件，經檢察官聲請簡易判決處刑（96年度
調偵字第47號），本院苗栗簡易庭認為不宜以簡易判決處刑，改
依通常程序，判決如下：
    主      文
甲○○犯過失傷害罪，處有期徒刑參月，如易科罰金，以新臺幣
壹仟元折算壹日，減為有期徒刑壹月又拾伍日，如易科罰金，以
新臺幣壹仟元折算壹日。
    事      實
一、甲○○未領得駕駛執照，駕駛技術未臻成熟，竟於民國95年
    11 月14 日18時許，騎乘車號PG9-361 號重型機車，沿苗栗
    縣竹南鎮○○路北上車道，由南向北方向行駛。迨行經同路
    山佳里地下道往北50公尺上坡處，本應注意汽車行駛時，駕
    駛人應注意車前狀況，並隨時採取必要之煞車、閃避等安全
    措施，而依當時雖時值夜間，但路面無缺陷，亦無障礙物，
    且視距良好，並無不能注意之情事，竟疏未注意車前狀況，
    撞及當時亦疏未注意車前狀況，由乙○○所騎乘搭載鄭守宏
    ，沿上述道路由北向南逆向行駛而來之腳踏車，造成乙○○
    人、車倒地，受有前額顱內出血，雙側顴骨及上頷骨閉鎖性
    骨折，右側眶底閉鎖性骨折，鼻骨骨折等傷害。甲○○發現
    肇事後，在其犯罪未被有偵查權之公務員或機關發覺前，向
    據報後到場處理本件交通事故之警員丙○○坦承肇事，進而
    接受裁判。
二、案經告訴人乙○○告訴臺灣苗栗地方法院檢察署檢察官偵查
    後聲請簡易判決處刑。
    理      由
壹、程序部分：
一、按除簡式審判程序、簡易判決處刑及第376條第1款、第2款
    所列之案件外，第一審應行合議審判，刑事訴訟法第284條
    之1定有明文，本案被告所犯係刑事訴訟法第376條第1項最
    重本刑3年以下有期徒刑，拘役或專科罰金之罪，第一審得
    由獨任法官審判之。
二、依據刑事訴訟法第159 條之5 第1 項之規定：「被告以外之
    人於審判外之陳述，雖不符前4 條之規定，而經當事人於審
    判程序同意作為證據，法院審酌該言詞陳述或書面陳述作成
    時之情況，認為適當者，亦得為證據」、同條第2 項之規定
    ：「當事人、代理人或辯護人於法院調查證據時，知有第
    159 條第1 項不得為證據之情形，而未於言詞辯論終結前聲
    明異議者，視為有前項之同意」。而被告甲○○於本院審理
    時，在言詞辯論終結前，未對告訴人乙○○及證人鄭守宏於
    警詢、偵查時陳述之證據能力表示異議。本院審酌告訴人乙
    ○○及證人鄭守宏於警詢、偵查時之陳述，參酌告訴人乙○
    ○之診斷證明書所示（參96年度偵字第2445號卷第18頁），
    認無不適當之情形，審酌上述規定，本院自得將之作為證據
    。
貳、實體部分：
一、訊據被告甲○○固不否認在上述時、地，騎乘機車途經上開
    路段，與告訴人乙○○騎乘的腳踏車發生碰撞，其及告訴人
    乙○○均受傷等事實，惟否認有過失，辯稱：「我騎機車從
    地下道往北走的時候，看到對方的時候，我已經有作閃避的
    措施，我已經從我的機車道快閃到快車道了，我已經竭盡我
    的能力來防止車禍的發生，我認為我沒有過失」等語。
二、惟查：
  (一)告訴人乙○○於警詢時證稱略以：其於95年11月19日18時許
    ，騎腳踏車上面後半段載著朋友鄭守宏，原本由北往南逆向
    行駛光復路北上車道旁邊的車道，不知何因前方一陣撞擊後
    ，其和車因為撞擊後失控倒地受傷等語（參96年度偵字第
    2445號卷第16頁）。證人鄭守宏於警詢時證稱略以：「（問
    ：你目擊車禍發生之經過如何？）、、、、、、接著我就看
    見前面北上車道外側有兩個大燈後，兩部車就撞上了、、、
    、、、」、「（問：對造機車之車速，有無開大燈？有無乘
    客）對方機車的車速我不清楚，對方機車有開車燈。沒有乘
    客。」等語（參96年度偵字第2445號卷第11頁至第12頁）。
  (二)被告甲○○於警詢時供稱：「（問：當時天色如何？有無下
    雨？有無障礙物、修路？雙方當時的車速？當時雙方行駛之
    號誌？車流量如何？）案發地是直路、當時是晚上但是路燈
    尚未開啟，警察來到現場之前才陸續開啟。案發當時沒有下
    雨、路上沒有障礙物及修路，地上有白色標線繪製清楚。當
    時我的車速約50公里/ 時速。、、、、、、」等語（參96年
    度偵字第2445號卷第6 頁）。被告於偵查中供稱：「（問：
    你是在撞擊前多遠看到對方的腳踏車？）大約20公尺左右。
    」等語（參96年度偵字第2445號卷第36頁）。
  (三)參酌現場照片所示（參同上偵卷第21至27頁），可知案發地
    點即竹南鎮○○里○○路北上車道地下道北上出口上坡處，
    案發當時雖時值夜間，但路面寬闊、無缺陷，且視距良好，
    並無任何影響行車視線或車輛閃避之障礙。再衡諸告訴人乙
    ○○、證人鄭守宏之證詞及被告陳述，可知被告甲○○，騎
    乘機車於上述時間，沿竹南鎮○○路北上車道行駛，迨至光
    復路地下道往北50公尺上坡處時，依其車前狀況、車速及反
    應距離，得明顯察覺被害人乙○○之行車狀況等情。
  (四)按「汽車行駛時，駕駛人應注意車前狀況及兩車併行之間隔
    並隨時採取必要之安全措施」，道路交通安全規則第94條第
    3 項定有明文，是觀諸證人上述證詞，再衡諸被告甲○○上
    述陳述，復參諸卷附車禍現場草圖、道路交通事故調查報告
    表(一)(二)、道路交通事故談話記錄表、被告及告訴人乙○○、
    被害人鄭宏守診斷證明書及照片（參見96年度偵字2445卷第
    13頁、第14頁至15頁、第16頁至第17頁、第18至20頁、第21
    至27頁）所示。可知被告甲○○騎乘車號PG9-361 號重型機
    車，於上述時間，行經竹南鎮○○路之肇事路段時，天候晴
    、光線充足、路面乾燥、視距良好、無缺陷及障礙物。而告
    訴人即被害人乙○○沿光復路由北往南逆向行駛地下道下坡
    路段，被告看到被害人時尚有20公尺的距離等情，已如前述
    （參見本院卷96年11月15日準備程序筆錄第2 頁）。被告復
    自承其時速僅約50公里等語（參見95年度偵字4642卷第10頁
    ），被告雖辯稱當時路燈未開啟，然其有開啟車燈，是被告
    對於事發時之車前狀況並無不能注意之情事等語。但衡諸上
    述證據資料顯示，被告已先發現被害人逆向行駛之事實，惟
    仍未及時採取閃避等安全措施，而與被害人騎乘之腳踏車發
    生碰撞，其即有未注意車前狀況並隨時採取必要之安全措施
    之過失行為，其所辯並無過失等語，並不足採。而本件經送
    鑑定之結果，亦認「一、乙○○騎乘腳踏車附載坐人且兩人
    共坐一座墊影響操控又逆向行駛未注意車前狀況為為肇事主
    因。二、甲○○無照駕駛重機車未注意前狀況為肇事次因。
    」，與本院之上述認定相同，此有臺灣省竹苗區車輛行車事
    故鑑定委員會96年7 月2 日竹苗鑑960331字第0965302242號
    函暨鑑定意見書在卷可考（參96年度調偵字第47號卷第2 至
    5 頁）。至臺灣省車輛行車事故覆議鑑定委員會鑑定之結果
    ，於文詞增列「夜間」一詞，此有同委員會96年8 月20日府
    覆議字第0966202507號函附卷可憑（參96年度調偵字第47號
    卷第12頁），但衡酌該肇事路段當時車不多、路上沒有障礙
    物，被告從地下道往北的方向騎上來至肇事路段尚有50公尺
    的距離等情，實足以證明被告對於被害人乙○○騎乘腳踏車
    之行車狀態洞若觀火，亦有足夠時間採取避免車禍發生的措
    施等情。
  (五)被害人因被告前述之過失行為，在2 車發生碰撞之後當場人
    車倒地，並受有前額顱內出血、雙側顴骨及上頷骨閉鎖性骨
    折、鼻骨骨折之傷害等情，有被害人之長庚紀念醫院95年12
    月6 日診斷證明書1 份在卷可稽（參96年度偵字第2445號卷
    第18頁）。是被告之過失行為與被害人之受傷結果間，有相
    當因果關係，此情已足認定。雖被害人對本件車禍之發生亦
    與有過失，但不能排除被告之過失責任，併此敘明。至被告
    聲請本院將本件再送第三機關鑑定，茲因本件事證已明，本
    院認無此必要，附此說明。綜上所述，本件事證明確，被告
    犯行已堪認定。
三、核被告所為，係犯刑法第284 條第1 項前段之過失傷害罪。
    另查被告於本件車禍發生時，無合法領取駕駛執照，此業據
    被告自陳在卷，竟仍無照駕輛因而致人受傷，依法應負刑事
    責任，應依道路交通管理處罰條例第86條第1 項規定，加重
    其刑。又被告於肇事後犯罪未被有偵查權之公務員或機關發
    覺前，向證人即警員丙○○自首坦承犯行，進而接受裁判等
    事實，此業經渠證述屬實（參本院審卷96年12月27日審判筆
    錄第3 頁），應依刑法第62條前段自首之規定減輕其刑，並
    依法先加後減。爰審酌被告前無犯罪前科紀錄，有臺灣高等
    法院被告前案紀錄表1 份在卷可稽，足見其素行尚佳，且本
    件車禍，被告雖有過失，惟僅在於遇有狀況未及早採取適當
    安全措施，並非本件肇事主因而係肇事次因，已如前述，足
    見其惡性非重。復衡諸被害人因被告之過失所受前揭傷害，
    且被告至今未與被害人達成和解，亦未賠償被害人損失，及
    其智識程度等一切情狀，量處如主文所示之刑，並諭知易科
    罰金之折算標準。末查，被告前述過失傷害之犯行，係在96
    年4 月24日之前，所犯符合中華民國九十六年罪犯減刑條例
    所定之減刑條件，爰依同條例第2 條第1 項第3 款之規定，
    減其宣告刑二分之一，故減為如主文所示之刑，併諭知易科
    罰金之折算標準。
據上論斷，應依刑事訴訟法第452條、第284條之1、第299條第1
項前段，刑法第284 條第1 項前段、第62條前段、第41條第1項
前段，道路交通管理處罰條例第86條第1 項，刑法施行法第1條
之1 ，中華民國九十六年罪犯減刑條例第2 條第1 項第3 款、第
7 條、第9 條，判決如主文。
本案經檢察官陳佞如到庭執行職務
中    華    民    國    97    年    1    月    10    日
                     刑事第三庭    法  官  呂曾達
以上正本證明與原本無異。
如不服本判決，應於判決送達後10日內向本院提出上訴狀（應抄
附繕本），其未敘述上訴理由者，應於上訴期間屆滿後20日內補
提理由書狀於本院，上訴於臺灣高等法院臺中分院。告訴人或被
害人如對於本判決不服者，應具備理由請求檢察官上訴，其上訴
期間之計算係以檢察官收受判決正本之日期為準。
                                   書記官  許千士
中    華    民    國    97    年    1     月    11    日
附錄：
刑法第284條第1項前段。
中華民國刑法第284條
（過失傷害罪）
因過失傷害人者，處 6 月以下有期徒刑、拘役或 5 百元以下罰
金，致重傷者，處1 年以下有期徒刑、拘役或5 百元以下罰金。
從事業務之人，因業務上之過失傷害人者，處 1 年以下有期徒刑
、拘役或1 千元以下罰金，致重傷者，處 3 年以下有期徒刑、
拘役或2 千元以下罰金。


司法院資訊處製作；財團法人民間司法改革基金會備份。
